臺灣臺中地方法院刑事判決　　　　　　 100年度訴字第1667號
公　訴　人　臺灣臺中地方法院檢察署檢察官
被　　　告　莊金龍
上列被告因詐欺等案件，經檢察官提起公訴（100年度偵字第118
66號），本院合議庭裁定由受命法官獨任進行簡式審判程序，判
決如下：
    主          文
莊金龍共同犯行使偽造公文書罪，處有期徒刑壹年陸月；扣案之
「一百年五月十八日臺北地檢署公證科收據」上偽造「法務部行
政執行署台北執行處凍結管理命令印」印文壹枚、「一百年五月
十九日臺北地檢署公證科收據」壹張、「法務部臺灣省高等法院
服務證」壹張、門號0000000000號行動電話壹支（不含SIM卡）
及「法務部行政執行署台北執行處凍結管理命令印」、「檢察執
行處鑑」印章各壹枚，均沒收。
    犯罪事實及理由
一、犯罪事實：被告莊金龍為賺取詐欺集團成員應允之每月新臺
    幣（下同）5萬元之報酬，於民國100年5月6日，加入真實姓
    名年籍不詳綽號「阿志」、「阿傑」等成年男子組成之詐欺
    集團。其等共同意圖為自己不法之所有，基於詐欺取財、冒
    充公務員行使職權、偽造公印、偽造並行使偽造公文書及特
    種文書之犯意聯絡，由該詐欺集團成員於100年5月17日，於
    不詳地點，先製作不實之「臺北地檢署公證科收據」公文書
    2張，載明李萬居受監管清查名下帳戶資金，監管金額分別
    為新臺幣（下同）69萬5千元及90萬元之不實事項。復製作
    不實之「法務部行政執行署台北執行處凍結管理命令印」、
    「檢察執行處鑑」之公印各1枚，蓋用在上開公文書上，而
    偽造「法務部行政執行署台北執行處凍結管理命令印」、「
    檢察執行處鑑」之印文各1枚。復偽造屬特種文書之「法務
    部臺灣省高等法院服務證」，黏貼被告莊金龍之照片，載明
    其身分為公證處科員「許文賢」，而偽造上開公文書及特種
    文書，足生損害於法務部行政執行署臺北行政執行處、臺灣
    臺北地方法院檢察署（下稱臺北地檢）、臺灣高等法院等司
    法機關對於公文書管理之正確性。並先後為下列犯行:
（一）上開詐欺集團成員於同年月17日上午9時30分許，陸續由
      自稱「臺北地檢檢察官侯名皇」、「刑事組李組長」之人
      撥打電話給被害人李萬居，佯稱其帳戶遭人利用，須將款
      項領出交付監管，將派書記官前去收取云云，致李萬居陷
      於錯誤信以為真，於同年月18日，自其申辦之中華郵政股
      份有限公司臺中軍功郵局帳號00000000000000009號帳戶
      ，提領69萬5千元後，於同年月18日下午1時許，在臺中市
      北屯區碧柳一巷77號前，依該詐欺集團成員指示，將款項
      交予假冒臺北地檢書記官之詐欺集團成員，並由該詐欺集
      團成員將上開監管金額為69萬5千元之偽造「臺北地檢署
      公證科收據」交付李萬居而行使之，足生損害於司法機關
      之對於證件、公文書管理之正確性。
（二）該詐欺集團成員復承前詐欺取財、冒充公務員行使職權、
      行使偽造公文書及特種文書之犯意，接續於同年月19日上
      午9時許，由自稱「刑事組李組長」之人撥打電話給李萬
      居，佯稱須將其配偶帳戶內之款項一併交付監管云云，李
      萬居稱其配偶帳戶內有100萬元，自稱「刑事組李組長」
      之人表示僅須監管90萬元即可云云，因李萬居發覺有異，
      經報警處理，而於同年月19日下午6時36分許，在上開處
      所，佯裝受騙約定交付款項時，由警方當場逮捕搭乘不知
      情之張生富所駕駛之車牌號碼469-XT號計程車前來收款之
      被告莊金龍，並在其身上扣得偽造之「一百年五月十九日
      臺北地檢署公證科收據」1張、「法務部臺灣省高等法院
      服務證」1張、門號0000000000號行動電話1支、黑色公事
      包1個。復在被告莊金龍停放在臺中市北屯區太原火車站
      旁停車格之車牌號碼D6-9371號自用小客車內，扣得「法
      務部行政執行署台北執行處凍結管理命令印」、「檢察執
      行處鑑」印章各1枚。
二、證據名稱：
（一）被告莊金龍於警詢、偵查中之陳述及本院審理時對犯罪事
      實之自白。
（二）被害人李萬居於警詢、偵查中之陳述。
（三）證人張生富於警詢之陳述。
（四）臺中市政府警察局第五分局搜索扣押筆錄、臺中市政府警
      察局第五分局扣押物品目錄表各2份、台中市政府警察局
      第五分局詐欺(假檢察官)案件被告通聯紀錄表1份。
（五）中華郵政股份有限公司臺中軍功郵局帳號00000000000000
      000號帳戶之存摺影本1份。
（六）手機截取照片4張、查獲現場照片12張。
（七）「法務部臺灣省高等法院服務證」1張、「台北地檢署公
      證科收據」2張、門號0000000000號行動電話1支、「法務
      部行政執行署台北執行處凍結管理命令印」、「檢察執行
      處鑑」印章各1枚。
（八）台灣大哥大股份有限公司雙向通聯資料查詢2份。
（九）員警吳玉龍之職務報告書。
（十）臺灣高等法院被告前案紀錄表。
三、核被告莊金龍所為，係犯刑法第158條第1項之冒充公務員行
    使職權罪、第216條、第212條之行使偽造特種文書罪、第21
    6條、第211條之行使偽造公文書罪及第339條第1項之詐欺取
    財罪。被告及所屬詐欺集團成員於上開犯罪事實欄(一) 、(
    二)之2次犯行，係基於主觀上單一犯意所為，客觀上又在時
    間、空間均屬密接之狀態下為之，所侵害者亦屬同一法益，
    依一般社會觀念，在刑法評價上，應視為同一犯罪行為之數
    次接續實施，為接續犯，應包括的視為單純一罪；被害人李
    萬居於100年5月18日已受騙而交付金錢69萬5千元，此部分
    被告及所屬詐欺集團成員所為，係犯詐欺取財罪；故被害人
    李萬居於100年5月19日雖未交付受騙之金額，此部分為詐欺
    取財未遂；但因有接續犯之關係，應包括的視為單一的詐欺
    取財既遂罪。被告與「阿志」等所組成之詐欺集團偽造公印
    後持以偽造公印文，均為偽造公文書之階段行為；又偽造公
    文書及特種文書之低度行為，為行使偽造公文書及特種文書
    之高度行為所吸收，均不另論罪。被告與「阿志」等人所組
    詐欺集團成年成員之間就上開犯行有犯意之聯絡與行為之分
    擔，均為共同正犯。又被告所犯上開各罪間乃主觀上係基於
    單一犯罪決意支配下所為，客觀上堪認為屬於法律上之一行
    為，其以一行為觸犯數罪名，為想像競合犯，應依刑法第55
    條規定，從一情節較重之行使偽造公文書罪處斷。
四、扣案之「一百年五月十八日臺北地檢署公證科收據」，係詐
    欺集團成員交付予被害人李萬居，已成為被害人李萬居所有
    ，雖不得諭知沒收；惟該收據上偽造「法務部行政執行署台
    北執行處凍結管理命令印」印文1枚，係偽造之公印文，仍
    應依刑法第219條之規定諭知沒收。
五、應適用之法條：刑事訴訟法第273條之1第1項、第299條第1
    項前段、第310條之2、第454條第1項，刑法第28條、第158
    條第1項、第216條、第212條、第211條、第339條第1項、第
    55條、第38條第1項第2款、第219條，刑法施行法第1條之1
    。
六、如不服本判決，應於送達後10日內向本院提出上訴狀。
中    華    民    國   100    年    7     月    1     日
                        刑事第二庭  法  官  施慶鴻
以上正本證明與原本無異。
如不服本判決應於收受判決後10日內向本院提出上訴書狀，並應
敘述具體理由；其未敘述上訴理由者，應於上訴期間屆滿後20日
內向本院補提理由書（均須按他造當事人之人數附繕本）「切勿
逕送上級法院」。
                                    書記官  許清源
中    華    民    國   100    年    7     月    1     日
附錄論罪科刑法條
刑法第158條
冒充公務員而行使其職權者，處三年以下有期徒刑、拘役或五百
元以下罰金。
冒充外國公務員而行使其職權者，亦同。
刑法第211條
偽造、變造公文書，足以生損害於公眾或他人者，處一年以上七
年以下有期徒刑。
刑法第212條
偽造、變造護照、旅券、免許證、特許證及關於品行、能力服務
或其他相類之證書、介紹書，足以生損害於公眾或他人者，處一
年以下有期徒刑、拘役或三百元以下罰金。
刑法第216條
行使第210條至第215條之文書者，依偽造、變造文書或登載不實
事項或使登載不實事項之規定處斷。
刑法第339條
意圖為自己或第三人不法之所有，以詐術使人將本人或第三人之
物交付者，處五年以下有期徒刑、拘役或科或併科一千元以下罰
金。
以前項方法得財產上不法之利益或使第三人得之者，亦同。
前二項之未遂犯罰之。